臺灣高雄地方法院民事判決
111年度訴字第176號
原      告  鄭乃川  

被      告  孫瑞得  

            浦俊發  


            浦孝發  
上列當事人間請求分割共有物事件，本院於中華民國111年6月13
日言詞辯論終結，判決如下：
    主      文
兩造共有如附表所示之不動產，准予變價分割，所得價金由兩造
按附表所示應有部分比例分配。
訴訟費用由兩造按附表所示應有部分比例負擔。
    事實及理由
一、本件被告均經合法送達，未於言詞辯論期日到場，經核無民
    事訴訟法第386 條所列各款情形，爰依原告之聲請，由其一
    造辯論而為判決。  
二、原告主張：如附表所示不動產（下合稱系爭不動產）為兩造
    共有，應有部分比例各如附表應有部分比例欄所示。系爭不
    動產無依法或因物的使用目的不能分割，兩造無分管協議，
    亦無不能分割之協議，惟兩造就系爭不動產分割方法無法達
    成協議。又如附表所示編號1建物（下稱系爭2188建物）為
    管理室，為全體正勤社區住戶共有，如附表所示編號2建物
    （下稱系爭2763建物）為3房1廳2衛之大樓住宅，總面積88.
    05平方公尺，被告所有權利範圍5分之4，原告權利範圍5分
    之1，以原物分割顯有困難，原告得依民法第823條第1項、
    第824條第2項規定請求變價分割，兩造按應有部分比例分配
    價金。為此，爰依民法第823條第1項、第824條第2項規定體
    起本訴。並聲明：如主文第1項所示。 
三、被告部分：
  ㈠被告浦孝發則以：原告於民國109年12月17日向訴外人浦連發
    購買系爭不動產應有部分，並於110年1月12日登記為所有權
    人，被告孫瑞得於109年12月14日購買系爭不動產持分，並
    於110年1月7日登記為所有權人，2人購買系爭不動產時間接
    近，原告買賣應屬偽造，原告非系爭不動產所有權人。又系
    爭不動產原所有權人訴外人浦王惠芬已失智，被告浦孝發亦
    不知所出售之範圍為何，是原告請求為無理由等語，資為抗
    辯。
  ㈡被告孫瑞得則以：同意變價分割等語。
　㈢被告浦俊發經合法通知，未提出書狀為聲明或答辯。 
四、得心證之理由：
  ㈠按分割共有物乃為消滅物之共有狀態，以利土地之融通及增
    進經濟效益，是除非因物之使用目的不能分割，或契約訂有
    不分割之期限，否則各共有人得隨時請求分割共有物，此觀
    諸民法第823條第1項規定自明。原告主張系爭不動產為兩造
    所共有，應有部分詳如附表所示，依其使用目的並非不能分
    割，亦無禁止分割之特約或不能分割之情形，業據其提出 
    高雄市○鎮區○○段○○段000地號土地及其上2188、2763建號建
    物之土地登記謄本影本2份、建物登記謄本影本3份等件在卷
    為證(見110年度雄司調字第945號卷，下稱司調卷，第15至2
    7頁；見110年度審訴字第1137號卷，下稱審訴卷，第159至1
    71頁；見111年度訴字第176號卷，下稱本院卷第52頁)。另
    有高雄市政府地政局前鎮地政事務所110年9月15日高市○鎮○
    ○○00000000000號函檢附之高雄市○鎮區○○段○○段000地號土
    地及其上2188、2763建號建物之土地登記謄本、建物登記謄
    本、地籍異動索引各1份、高雄市政府工務局111年1月24日
    高市工務建字第11130624200號函檢附前鎮區獅甲段二小段5
    91地號土地地盤圖影本1份、高雄市政府地政局前鎮地政事
    務所111年1月26日高市○鎮○○○00000000000號函檢附前鎮區
    獅甲段二小段591地號土地及其上2188、2763建號建物之土
    地登記謄本、建物登記謄本、地籍異動索引各1份在卷可查(
    見司調卷第67-1至105頁；審訴卷第173至175頁、第177至20
    7頁)。被告浦孝發雖抗辯：原告於109年12月17日向浦連發
    購買系爭不動產應有部分，並於110年1月12日登記為所有權
    人，被告孫瑞得於109年12月14日購買系爭不動產持分，並
    於110年1月7日登記為所有權人，2人購買系爭不動產時間接
    近，原告買賣應屬偽造，原告非系爭不動產所有權人；又系
    爭不動產原所有權人訴外人浦王惠芬已失智，被告浦孝發不
    知所出售之範圍為何云云，然即便原告與被告孫瑞得購買系
    爭不動產時間接近，與其2人之買賣契約為偽造應屬二事，
    又系爭不動產原所有權人浦王惠芬失智，亦與原告本件請求
    變價分割系爭不動產無涉，且變價分割之範圍即為系爭不動
    產全部，被告浦孝發上開所辯，尚不足採。而被告孫瑞得同
    意變價分割（見本院卷第107頁）；被告浦俊發經合法通知
    ，未到庭爭執，亦未提出任何書狀作何聲明或陳述，以供本
    院參酌，參諸原告前開提出之證據，自堪信原告主張為真實
    。今兩造間既無法就分割方法達成協議，則原告訴請裁判分
    割共有系爭不動產，自無不合。
  ㈡再按分割共有物之訴，係就共有物，以消滅共有關係為目的
    而予以分割，使共有人就共有物之一部分單獨取得所有權之
    形成訴訟。因形成判決乃原告要求法院以判決創設、變更或
    消滅一定法律關係之訴訟，故法院於分割共有物之訴訟，固
    不受當事人聲明之拘束，然應斟酌具體情形如各共有人之利
    害關係、使用情形、共有物之性質、價值、經濟效用、並當
    事人之意見等，本於公平經濟原則，依民法第824條為適當
    之分配；又分割方法以原物分配為原則，惟於原物分配顯有
    困難時，得變賣共有物，以價金分配於各共有人，民法第82
    4條第2項第2款亦定有明文。經查：系爭不動產為高雄市正
    勤國宅28棟6樓，僅有一獨立之出入口，其所有權範圍除包
    括共有部分之應有部分外，還包括該國宅1樓之應有部分。
    又該6樓建物之坪數約20幾坪，進門為客廳，客廳後方為廚
    房、後陽台，有3房2衛浴，客廳前陽台有做往外推的鐵窗等
    情，除有前開土地及建物登記公務用謄本附卷可稽外，並有
    原告提出照片7張、地籍圖謄本影本1份、2763建號建物之建
    物測量成果圖影本1份等件在卷為證(見司調卷第59至67頁，
    審訴卷第155至157頁），另有高雄市政府地政局前鎮地政事
    務所110年9月15日高市○鎮○○○00000000000號函檢附之高雄
    市○鎮區○○段○○段000地號土地及其上2188、2763建號建物地
    籍圖謄本、建物測量成果圖、複丈成果圖各1份、高雄市政
    府地政局前鎮地政事務所111年1月26日高市○鎮○○○00000000
    000號函檢附前鎮區獅甲段二小段591地號土地及其上2188、
    2763建號建物之地籍圖謄本、建物測量成果圖、複丈成果圖
    各1份等件在卷可查(見司調卷第107至115頁；審訴卷第43至
    95頁、第173至175頁、第209至217頁)，是依系爭不動產之
    利用情形，顯無從分割使用。是本院認兩造共有之系爭不動
    產以原物分割既有困難，而以變價方式將系爭不動產變賣，
    經由市場行情決定系爭房地之價值，再將所得價金分配予共
    有人，不僅可消滅共有關係，且將來執行法院依變價分割判
    決拍賣系爭不動產時，若兩造對系爭不動產已作使用規劃或
    有特殊感情，亦非不得與其他共有人磋商買受，或於強制執
    行拍賣程序中應買或承買之，或俟第三人得標買受，再依上
    開規定行使優先承買權，買受系爭不動產。如此不僅使系爭
    不動產發揮最高經濟上之利用價值，保持系爭不動產之完整
    利用性，對兩造亦均屬有利，兩造於執行法院拍賣時，復均
    有公平應買或承買之機會。是本院認將兩造共有之系爭不動
    產予以變價分割，應屬最為妥適之分割方法。
五、綜上所述，本院考量系爭不動產現狀、經濟效益與共有人之
    利益，爰定分割方法為如主文第1項所示。
六、分割共有物事件本質上並無訟爭性，兩造本可互換地位，由
    任一共有人起訴請求分割，均無不可，且兩造均因本件裁判
    分割同蒙其利，由敗訴當事人負擔訴訟費用顯失公平，故本
    院認於裁判分割共有物訴訟，於法院准予分割，原告之訴為
    有理由時，仍應由兩造分別依系爭不動產原應有部分比例即
    如附表所示應有部分比例負擔訴訟費用較符合公平原則，故
    本件訴訟費用由兩造按附表所示應有部分比例負擔，附此敘
    明。
七、訴訟費用負擔之依據：民事訴訟法第80條之1、第85條第1項
    及第2項。
中　　華　　民　　國　　111 　年　　6 　　月　　20　　日
                  民事第一庭  法　官　韓靜宜
以上正本係照原本作成。
如對本判決上訴，須於判決送達後20日內向本院提出上訴狀。如
委任律師提起上訴者，應一併繳納上訴審裁判費。　　　　　　
中　　華　　民　　國　　111 　年　　6 　　月　　20　　日
                              書記官  陳雅雯

附表：
編號 土地坐落         縣市 鄉鎮市區 段 小段 地號 面積（平方公尺） 權利範圍 應有部分比例 １ 高雄市 前鎮區 獅甲 二 591 60,639.27  浦俊發51/50 萬、200/50億浦孝發51/50 萬、200/50億孫瑞得102/50萬、400/50億鄭乃川51/50 萬、200/50億 


編號 建號 坐落地號 建物門牌 建築式樣主要建築材料及房屋層數 建物面積（平方公尺） 權利範圍 應有部分比例 １ 2188 高雄市○鎮區○○段○○段000地號 高雄市○鎮區○○○路000巷00號 鋼筋混凝土造12層 1層：83.28總面積：83.28  浦俊發50/50 萬、浦俊發50/50 萬、孫瑞得100/50萬、鄭乃川50/50 萬 共有部分：獅甲段二小段2233建號，34,350.31平方公尺，權利範圍105/10萬        ２ 2763 高雄市○鎮區○○段○○段000地號 高雄市○鎮區○○○路000巷0號六樓之2 加強磚造12 6 層：88.05總面積：88.05陽台：5.26 全部 鄭乃川1/5 、孫瑞得2/5 、浦俊發1/5 、浦孝發1/5 共有部分：獅甲段二小段2964建號，34,195.52平方公尺，權利範圍133/10萬